臺灣高等法院民事裁定　　　　　　　　　95年度抗字第1679號
抗　告　人　乙○○
相　對　人　甲○○
上列當事人間聲明異議事件，抗告人對於中華民國95年11月7日
臺灣臺北地方法院95年度執字第43095號裁定提起抗告，本院裁
定如下：
    主  文
原裁定廢棄。
    理  由
一、本件抗告人係以其對相對人有新臺幣 (下同)90 萬元本息債
    權，而就相對人因繼承關係所取得，坐落台北市○○區○○
    段1小段239地號土地暨其上建物即門牌編號台北市○○街24
    巷7號房屋 (下稱系爭房地)公同共有之權利，向原執行法院
    聲請強制執行，經原執行法院於民國 (下同)95 年9月14日
    囑託臺北市古亭地政事務所就相對人對於系爭房地公同共有
    之權利辦理查封登記，並於同年月27日前往系爭房地現場完
    成指封 (見原執行卷第8、13、18頁)。嗣原執行法院以系爭
    房地為相對人基於繼承關係而取得公同共有之權利，因繼承
    人於遺產分割析算完畢前，對特定物公同共有之權利，尚無
    法自一切權利義務公同共有之遺產中單獨抽離而為執行標的
    ，在遺產未完成分割前，執行法院無從逕行拍賣系爭房地為
    由，而於95年10月5日通知抗告人於文到7日內另行查報相對
    人其他可供執行之財產，逾期將核發債權憑證，經抗告人聲
    明異議後，復由原執行法院以同上理由裁定駁回抗告人所為
    之聲明異議 (見原執行卷第27、36至37、40至41頁)。抗告
    人對之不服，提起抗告。
二、按繼承人自繼承開始時，承受被繼承人財產上之一切權利、
    義務，並得隨時請求分割遺產，民法第1148條前段及第1164
    條前段分別定有明文，是繼承人於繼承開始後，其對遺產之
    權利，性質上即屬具有財產價值之權利，得以之為標的聲請
    強制執行。惟繼承人有數人時，依民法第1151條規定，在分
    割遺產前，各繼承人對於遺產全部為公同共有，本諸遺產分
    割之目的，在於遺產公同共有關係全部之廢止，而非個別財
    產公同共有關係之消滅，是各繼承人尚不得按其應繼分之比
    例，處分或行使其對遺產中個別財產之權利，債權人自亦不
    得聲請法院拍賣各繼承人就遺產中個別財產之公同共有權利
    (最高法院95年度台抗字第514號裁定參照)。然拍賣程序前
    所實施之查封程序，既僅具保全債權之性質，而無涉財產權
    利之實質變動，即與上揭規定無違，且實務上依「未繼承登
    記不動產辦理強制執行聯繫辦法」第10條：「執行法院對於
    未辦理繼承登記之不動產實施查封時，.... 如係一部分繼
    承人為債務人者，應載明係就該繼承人應繼分為查封登記。
    地政機關辦理完畢後應即函復執行法院，並副知該管稅捐稽
    徵機關」之規定，就未辦理繼承登記之不動產實施查封程序
    ，並無窐礙，自無不許之理。
三、經查原執行法院於95年9月14日查封相對人對於系爭房地公
    同共有之權利後，復於95年10月5日通知抗告人於文到7日內
    另行查報相對人其他可供執行之財產，逾期將核發債權憑證
    ，揆其通知意旨，無非欲將其前所為之查封程序予以撤銷，
    是依上揭說明，其強制執行之方法顯非適當，是抗告意旨以
    ：本件如僅止於查封程序，並俟遺產分割後續為執行，則尚
    不致因執行程序終結而致相對人有脫產之虞，惟如逕以核發
    債權憑證啟封，則恐相對人於啟封後旋即處分，則抗告人之
    權益將難以受到保障為由，指摘原裁定不當，聲明廢棄，為
    有理由，應由本院將原裁定廢棄，由原執行法院另為適法之
    處理。
四、依強制執行法第30條之1、民事訴訟法第492條前段，裁定如
    主文。
中　　華　　民　　國　　96　　年　　1 　　月　　 9　　日
                    民事第六庭
                        審判長法　官  林鄉誠
　　  　　　　　　　　　      法　官　梁玉芬
　　　  　　　　　　　　      法　官　許紋華
正本係照原本作成。
不得抗告。
中　　華　　民　　國　　96　　年　　1　　月　　 10　　日
　　　　　　　　　　　　　　　書記官  潘大鵬
